臺北高等行政法院判決
　　　　　　　　　　　　　　　　　　 96年度簡字第00320號
原　　　告　甲○○
被　　　告　臺北縣政府
代　表　人　乙○○（縣長）
上列當事人間因醫療法事件，原告不服行政院衛生署中華民國96
年2 月26日衛署訴字第0950064205號訴願決定，提起行政訴訟。
本院判決如下：
    主  文
原告之訴駁回。
訴訟費用由原告負擔。
　　事實及理由
一、事實概要：
    原告係三重市○○○路150 號前三重立新聯合診所負責醫師
    ，該診所於民國（下同）95年7 月21日人間福報第15版、95
    年7 月27日工商時報第C6版、95年8 月11日人間福報第10版
    及95年8 月15日人間福報第15版刊登「…三重立新聯合診所
    …活體素療法…讓你找回一線生機…淨血療法幫助改善中風
    、心臟病、血脂肪及各種酸痛…來就送高級健康好禮。」「
    全國獨家研創回春抗老化配方可延續您寶貴的生命…活體胎
    盤素…腎結石，腎炎，糖尿病，請用活體素療法，讓你找回
    生機…淨血（放血）療法幫助改善中風、心臟病…三重立新
    聯合診所…」等違規廣告，經行政院衛生署（下稱衛生署）
    查獲，移請臺北縣政府衛生局查處，經該局查證屬實，被告
    臺北縣政府乃以原告違反醫療法第85條第1 項規定，爰依同
    法第103 條第1 項規定，於95年10月16日以北府衛醫字第09
    50081154、00000000000 、00000000000 、00000000000 號
    行政處分書處原告新臺幣（下同）各5 萬元罰鍰（下稱原處
    分）。原告不服，提起訴願，經衛生署96年2 月26日衛署訴
    字第0950064205號訴願決定駁回後，仍然不服，遂提起本件
    行政訴訟。
二、兩造聲明：
　(一)原告聲明：訴願決定及原處分均撤銷。
  (二)被告聲明：駁回原告之訴。
三、兩造之爭點：
  (一)原告主張之理由：
    1.在原告向被告所屬衛生局提出之說明書中，一方面明確表
      達原告在收到被告所屬衛生局之約談書之前並不知有刊登
      廣告之情事，更無授意他人刊登廣告，同時要求被告查明
      行為人並處分；另一方面原告亦認為，診所即將歇業，無
      論被告有無調查診所是否刊登廣告，被告應會對原告處以
      較輕之處分，惟被告對原告所提出之說明書斷章取義，僅
      以「…本人對於以本診所名義刊登醫療廣告一事感到遺憾
      ，除了以診所負責醫師身分告誡員工勿違規外，也希望因
      本診所係初犯，請貴局從輕處分…」，即對原告處以20萬
      元罰鍰，訴願決定機關亦忽略原告所提「…若必須處分，
      也請查明何人刊登，直接處分該行為人…」，而為駁回之
      決定，原處分及訴願決定顯有不當。
    2.原告事前既不知有刊登廣告之情事，事後亦無看到刊登廣
      告之委託書或有人承認刊登該廣告，因此原告至今仍不知
      係何人刊登系爭廣告，被告及其所屬衛生局亦未就系爭廣
      告為何人刊登加以調查或證明系爭廣告為原告所刊登，僅
      憑報紙上之三重立新聯合診所等字樣及幾通無法證實之電
      話內容，即對原告處以20萬元罰鍰，實難令原告信服。
    3.如前所述，原告於收到被告所屬衛生局之約談書之前，並
      不知有刊登廣告之情事，亦不曾授意他人刊登廣告，更何
      況原告並未聘任陳岳鴻，陳岳鴻若刊登系爭廣告，亦應係
      為了自己之利益，原告並未授意陳岳鴻刊登系爭廣告，而
      被告所屬衛生局亦坦承尚未約談陳岳鴻，因此理論上被告
      所屬衛生局尚不確定系爭廣告是否確由陳岳鴻所刊登，亦
      未證實係原告授權陳岳鴻刊登系爭廣告，或是陳岳鴻假藉
      診所名義刊登系爭廣告，被告未加查明即遽為原處分，顯
      有不當。
    4.綜上所述，被告僅憑系爭廣告上之三重立新聯合診所等字
      樣及幾通無法證實之電話內容，即認定系爭廣告為原告所
      刊登，已嫌率斷，而訴願決定機關無視被告未提出任何證
      據證明系爭廣告是否確為原告刊登，亦未給予原告陳述意
      見之機會，即為訴願駁回之決定，實難令原告信服。
  (二)被告主張之理由：
    1.依據醫療法第85條規定略以：「醫療廣告，其內容以下列
      事項為限：一、醫療機構之名稱、開業執照字號、地址、
      電話及交通路線。二、醫師之姓名、性別、學歷、經歷及
      其醫師、專科醫師證書字號。三、全民健康保險及其他非
      商業性保險之特約醫院、診所字樣。四、診療科別及診療
      時間。五、開業、歇業、停業、復業、遷移及其年、月、
      日。五、其他經中央主管機關公告容許登載或播放事項。
      …」
    2.醫療法第103 條第1 項第1 款規定：「有下列情形之一者
      ，處新臺幣5 萬元以上25萬元以下罰鍰：一、違反第15條
      第1 項、第17條第2 項…第85條、第86條規定或擅自變更
      核准之廣告內容。」
    3.衛生署86年3 月26日衛署醫字第86016136號函釋略以：「
      違規廣告之處理：以每日為一行為，同日刊登數種報紙、
      以每報一行為，每一行為應處一罰…違規醫療廣告刊登地
      址，經循址查明該址係醫療機構者，以該醫療機構刊登廣
      告處理。」
    4.醫療法第115 條規定：「本法所定之罰鍰，於私立醫療機
      構，處罰其負責醫師。」
    5.卷查原告前設立之「三重立新聯合診所」於95年7 月21日
      人間福報、95年7 月27日工商時報、95年8 月11日人間福
      報及95年8 月15日刊登「三重立新聯合診所，活體素療法
      讓你找回一線生機…淨血療法幫助改善中風歡喜酬賓，來
      就送高級健康好禮…」之違規醫療廣告。被告所屬衛生局
      於95年9 月5 日接獲原告傳真回覆說明，文內說明診所是
      聯合診所，業務繁多，有些相關業務有專人推廣，並否認
      自己為廣告行為人，係說明文內容簡要，被告所屬衛生局
      為求謹慎當日直接與原告連繫，其告知應為診所陳姓同仁
      刊登，同時於電話約定近日將查明結果回覆，由此可證負
      責醫師於傳真說明文之時，已知悉診所同仁刊登廣告之事
      ，又該診所人員於9 月7 日電話補充係醫師有與衛生局約
      定回覆，故告知經查確認廣告為所內負責醫學美容業務之
      陳岳鴻經理所登，與原告於起訴書所述「陳先生如果刊登
      該廣告…」之假設說法顯有出入，被告所屬衛生局於原廣
      告內容中無從得知陳岳鴻之資訊，係由立新聯合診所說明
      ，方得知陳岳鴻與本案有關，並取得其聯繫方式。
    6.另診所告知被告所屬衛生局廣告係由負責醫學美容業務之
      人員刊登乙節，足證明診所相關業務確有委由其他人員執
      行之事實，與原告95年8 月3 日致被告所屬衛生局說明文
      中所述「聯合診所，業務繁多，有些相關業務有專人推廣
      」乙節相符，又被告所屬衛生局於95年9 月7 日接獲診所
      人員電話答覆前，就本案僅曾向原告有所詢問，故若非原
      告授權診所同仁回覆被告所屬衛生局，診所同仁豈有可能
      知道被告所屬衛生局所欲詢問之內容？且9 月7 日診所同
      仁於電話中，亦自承係因知曉原告95年9 月5 日有向被告
      所屬衛生局承諾會就詢問事項主動回復，爰就該等詢問事
      項回電被告所屬衛生局。顯見原告所訴，純屬事後卸責之
      詞，實不足採，本件處分既無違誤，故應予維持。
四、本院之判斷：
  (一)「醫療廣告，其內容以下列事項為限：1.醫療機構之名稱、
    開業執照字號、地址、電話及交通路線。2.醫師之姓名、性
    別、學歷、經歷及其醫師、專科醫師證書字號。3.全民健康
    保險及其他非商業性保險之特約醫院、診所字樣。4.診療科
    別及診療時間。5.開業、歇業、停業、復業、遷移及其年、
    月、日。6.其他經中央主管機關公告容許登載或播放事項。
    」「有下列情形之一者，處新臺幣5 萬元以上25萬元以下罰
    鍰：1.違反…第85條…規定…」分別為醫療法第85條第1 項
    及第103 條第1 項所明定。
  (二)查本件原告之前負責之「三重立新聯合診所」，於95年7 月
    21日人間福報第15版、95年7 月27日工商時報第C6版、95年
    8 月11日人間福報第10版及95年8 月15日人間福報第15版刊
    登如事實欄所揭違規廣告，原告於95年8 月30日之書面說明
    中表示「…除了以診所負責醫師身分告誡所屬員工勿違規外
    ，也希望因本診所係初犯請貴局從輕處分…」此有該書面說
    明影本附卷可稽，其違規事實，足可認定，被告依法處罰，
    尚無不合。
  (三)原告雖稱被告只憑報章雜誌的剪報，後來又曲解其意思，在
    沒有調查的情況下，逕作行政處分。其前次說明書中內容，
    是因為該診所歇業在即，且若為被告查明確為該診所應負責
    情況下的謙讓說法，至今原告還不知道何人刊登該廣告云云
    ，惟被告所屬衛生局於95年9 月5 日接收原告傳真說明文後
    ，即於同日電詢原告何人刊登報紙廣告，原告告以廣告應為
    診所陳姓同仁所刊，並表示徹查後再行告知，其後，該診所
    人員於95年9 月7 日以電話告知被告，廣告刊登者為診所內
    負責醫學美容業務之陳岳鴻經理，同時告知陳岳鴻之電話號
    碼。原告既陳稱廣告由醫學美容業務經理陳岳鴻刊登，而在
    法律上，經理有為該診所管理事務及簽名之權，故其刊登廣
    告之效力，當然及於原告，且系爭廣告之受益者亦為診所，
    自屬原告所應負責。
  (四)從而，本件被告以原告違反醫療法第85條第1 項規定，爰依
    同法第103 條第1 項規定，以北府衛醫字第0950081154、00
    000000000 、00000000000 、00000000000 號行政處分書處
    原告各5 萬元罰鍰之處分並無違誤。訴願決定因而維持原處
    分，實屬允當。原告徒執前詞，訴請撤銷，為無理由，應予
    駁回。
五、本件適用簡易訴訟程序，爰不經言詞辯論逕為判決，併予敘
    明。
據上論結，本件原告之訴為無理由，爰依行政訴訟法第98條第1
項前段、第233 條第1 項、第236 條，判決如主文。
中　　華　　民　　國　　96　　年　 　9　　月　 17  　 日
                            第二庭  法  官　陳金圍
上為正本係照原本作成。
本件以訴訟事件所涉及之法律見解具有原則性者為限，始得於本
判決送達後20日內向本院提出上訴狀並表明上訴理由，如已於本
判決宣示後送達前提起上訴者，應於判決送達後20日內補具上訴
理由（均按他造人數附繕本），且經最高行政法院許可後方得上
訴。
中　　華　　民　　國　　96　　年　 　9　　月　 17  　 日
                                    書記官　陳可欣
